臺灣高等法院民事裁定　　　　　　　　　 96年度抗字第720號
抗　告　人　甲○○
上列抗告人因與相對人中華民國財政部國有財產局台北區辦事處
等間確認時效取得地上權事件，關於核定訴訟標的價額部分，對
中華民國96年3月28日臺灣臺北地方法院96年度補字第253號所為
裁定提起抗告，本院裁定如下：
    主      文
抗告駁回。
抗告訴訟費用由抗告人負擔。
    理      由
一、本件抗告人起訴求為確認其就相對人乙○○所有坐落臺北市
    中正區○○段○○段506-5地號土地（下稱506-5地號土地）
    ，及相對人財政部國有財產局所管理坐落同地段506-48地號
    土地（下稱506-48地號土地）之時效取得地上權登記請求權
    存在，為因地上權涉訟之事件。原裁定以土地申報總價額年
    息10%計算抗告人1年所獲可視同租金利益之15倍計為新臺幣
    （下同）673萬9320元，故核定本件訴訟標的價額為673萬93
    20元，應徵第一審裁判費6萬7726元。爰依民事訴訟法第249
    條第1項但書之規定，裁定限抗告人於收受裁定送達後7日內
    補繳，逾期不繳即駁回其訴。
二、抗告意旨則以：按地上權在地政機關收取登記規費時，係以
    地上標的物之價值為準計收，並非以標的物基地之當期申報
    地價乘以土地面積為準計收，因地上權並非所有權，以當期
    申報地價比照所有權價值為準計收，有失公平原則；本件地
    上權標的物，係半木半磚造房屋，且已年久，評定價值4萬
    3600元，列為免徵房屋稅在案，就使用標的物之評定價值而
    言，僅供遮風避雨，為貧苦居民之避難所，實非得以土地價
    值相提並論，倘遭政府徵收，其補償費亦難依土地價值受償
    ，是懇請依地上標的物之價值，酌情核定訴訟標的價額，以
    符事實原則，為此提起本件抗告。
三、按訴訟標的之價額，由法院核定。核定訴訟標的之價額，以
    起訴時之交易價額為準；無交易價額者，以原告就訴訟標的
    所有之利益為準。因地上權、永佃權涉訟，其價額以一年租
    金十五倍為準，無租金時，以一年所獲可視同租金利益之十
    五倍為準，但如一年租金或利益之十五倍超過其地價者，以
    地價為準。又城市地方房屋或租用基地建築房屋之租金，以
    不超過土地及其建築物申報總價額年息百分之十為限；至所
    謂土地價額，係指法定地價，而土地所有權人依土地法所申
    報之地價，即為法定地價，民事訴訟法第77條之1第1、2 項
    、第77條之4及土地法第97條第1項、第105條、第148條及同
    法施行法第25條分別定有明文。
四、經查，本件抗告人起訴求為確認其就506-5、506-48地號土
    地之時效取得地上權登記請求權存在，為因地上權涉訟之事
    件。而506-5、506-48地號土地，當期申報地價各為每平方
    公尺3萬9340元、5萬7440元，有土地登記謄本附於原審卷可
    稽，且標的物土地所在位於台北市中正區，為台北市中心，
    則原法院依前開規定，核定租金利益應以土地申報總價額年
    息10%計算，自屬相當，則抗告人1年所獲可視同租金利益即
    為44萬9288元【計算式為：（12㎡×39,340元×10﹪）+（
    70 ㎡×57,440元×10﹪）＝449,2 88元】，此數額之15倍
    計為673萬9320元（計算式為：449,2 88元×15＝6,739,320
    元），尚未逾系爭地上權標的物土地之地價（506-5地號公
    告現值126000元×該地號面積12㎡+506-48地號公告現值147
    171元×該地號面積70㎡＝11,813,970元)。從而，原法院核
    定本件訴訟標的價額為673萬9320元，於法並無不合。抗告
    意旨所辯因地上權並非所有權，以當期申報地價比照所有權
    價值為準計收，有失公平原則，求為依地上標的物之價值，
    酌情核定訴訟標的價額云云，惟抗告人之主張既與前開規定
    不符，且本件訴訟標的之地上權係屬就土地主張定限物權之
    權利，與地上建物之價值無涉，其主張顯非可採。抗告意旨
    指摘原裁定不當，求予廢棄改判，為無理由，應予駁回。
五、據上論結，本件抗告為無理由，裁定如主文。
中　　華　　民　　國　　96　　年　　5　　月　　31 　日
                    民事第14庭
                        審判長法  官  許正順
                              法  官  魏麗娟
                              法  官  黃麟倫
正本係照原本作成。
本裁定除以適用法規顯有錯誤為理由，並經本院許可外，不得再
抗告。如提起再抗告，應於收受後10日內委任律師為訴訟代理人
向本院提出再抗告狀。並繳納再抗告費新台幣１千元。
中　　華　　民　　國　　96　　年　　6 　　月　　5 　　日
                              書記官  王敬端
